【裁判字號】    95,上,75
【裁判日期】    950905
【裁判案由】    返還押租金
【裁判全文】
臺灣高等法院臺南分院民事判決  95年度上字第75號
上訴人即附
帶被上訴人  乙○○
            甲○○
共      同
訴訟代理人  黃裕中  律師
被上訴人即
附帶上訴人  丙○○
訴訟代理人  汪玉蓮  律師
複 代 理人  蕭敦仁  律師
上列當事人間請求返還押租金事件，上訴人對於中華民國95年3
月13日臺灣嘉義地方法院第一審判決（94年度訴字第332號）提
起上訴，被上訴人為附帶上訴，本院於95年8月22日言詞辯論終
結，判決如下：
    主  文
上訴及附帶上訴均駁回。
第二審訴訟費用關於上訴部分，由上訴人負擔，附帶上訴部分，
由被上訴人負擔。
   事實及理由
一、被上訴人即附帶上訴人起訴主張：
（一）被上訴人於民國（下同）87年2月10日與上訴人等訂立房
      屋租賃與醫院經營權讓渡契約書（下稱系爭契約），約定
      由被上訴人承租上訴人二人所有之嘉義市○○段○○段19
      之16號及20之40號土地（所有權人為甲○○），及嘉義市
      ○○路106號房屋（所有權人為乙○○），租賃期間自87
      年4月1日起至97年3月31日止，每月租金第一年為新台幣
      （下同）40萬元，於每年4月5日與10月5日前支付，押租
      金160萬元，於約滿或租約終止房地返還時無息返還，並
      約定租賃期間若被上訴人擬提前終止租約，應於6個月前
      通知上訴人。本件被上訴人已於93年9月27日以嘉義文化
      郵局第1960號存證信函通知上訴人，將於94年3月31日提
      前終止租約。並於93年10月5日繳納93年10月至94年3月份
      之房租，故兩造之租約已於94年3月31日合法終止。被上
      訴人並於94年3月29日將房地及上訴人原無償交予被上訴
      人使用且尚堪使用之資材及設備交還上訴人。惟經向上訴
      人請求返還押租金，上訴人藉詞推託拒絕返還。被上訴人
      爰依租賃契約之法律關係提起本訴。
（二）嗣於本院主張：
    (一)所謂醫院辦理變更負責醫師在醫療法上是指「由醫師設立
      之私人醫院，於同址由另一醫師重新申請設立者。」必須
      由原來負責醫師申請「歇業」，再由其他醫師申請「開業
      」。被上訴人在變更負責人的程序中必須要做的唯一事項
      就是申請「歇業」。故被上訴人已完全履行應盡之義務。
      上訴人若要申請開業，需要約聘的人員、另準備的醫療儀
      器，則應由上訴人負責，不須被上訴人配合辦理。依照82
      年7月7日衛署醫字第8235318號函示醫院歇業後不論多久
      都可以於原地由其他醫師申請開業，不必踐行醫療法第14
      條申請許可之程序。94年02月16日衛署醫字第0000000000
      號函修正為醫院歇業後一年內，可以於原地由其他醫師申
      請開業，不必踐行醫療法第14條申請許可之程序。但是超
      過一年應踐行醫療法第14條申請許可。況且，契約書第6
      條第2項之約定，並未以被上訴人配合辦理醫院名稱及負
      責醫師變更手續為返還押租之停止條件，不得與押租金之
      返還混為一談。
    (二)租約第7條規定租約中止時，依現狀交還，不必恢復原狀
    故被上訴人不必就用電回復為非契約用戶。況契約用電改
      成表燈用電不用花錢，但是表燈用電改成契約用電要十幾
      萬。被上訴人留下契約用電讓上訴人可以選擇何種用電，
      對上訴人有利。水電過戶需要雙方會同辦理，或由上訴人
      單獨辦理，被上訴人無法單獨辦理過戶。因為上訴人拒絕
      辦理交接與過戶，上訴人於95年2月搬家後，交了94年2月
      及3月的水電瓦斯費，及94年4月1日到6月21日的電費，此
      部份之費用應由上訴人償還。
    (三)契約書第10條合約註明所有器械無償交予被上訴人使用到
      報廢不堪使用為止，87年上訴人將醫院租給被上訴人時，
      大部分器械都已有十餘年的歷史。經過七年租約大部分器
      械都已超過二十年，早過了使用年限，折舊後的殘值為零
      。租約期滿後大部分的東西都物歸原主，之前丟棄的東西
      都徵得上訴人同意才丟棄。合約第17條雖註明丟棄時必須
      徵求上訴人同意，並沒有註明一定要書面同意。被上訴人
      對於貴重的物品謹慎請被上訴人親自檢視後才丟棄，並簽
      字同意。又依發電機保養紀錄卡，因被上訴人係94年2月5
      日搬遷，而截至94年1月15日發電機經檢查仍屬正常。且
      租賃契約第12條規定，87年5月1日以後如有損壞，由乙方
      （即被上訴人）自行修復，係指至租賃終止前，非契約終
      止後若有損壞被上訴人還負有修復責任；故原審認契約終
      止後發電機修復費用25,000元可抵銷，有違誤。水管破裂
      修復部份依契約書第7、12條規定，於租約終止前始由被
      上訴人修復，契約終止後被上訴人即不負修復之責。原審
      為被上訴人部分敗訴之判決，被上訴人不服提起附帶上訴
      ，附帶上訴聲明：
    (一)原判決對附帶上訴人不利部份廢棄。
    (二)上開廢棄部份，附帶被上訴人應再給付附帶上訴人33,500
      元及自94年6月06日起算至清償日止，按週年利率百分之5
      計算之利息。
    (三)第一、二審訴訟費用皆由附帶被上訴人負擔。
      答辯聲明：
    (一)上訴駁回。
    (二)訴訟費用由上訴人負擔。
二、上訴人即附帶被上訴人則以：
（一）系爭房屋屬醫療法公布前已設立之醫療機構，上訴人以變
      更負責醫師方式將「營業中」之良友醫院變更為陽明醫院
      ，無須按醫療法規定繳驗各項硬體執照，或重新申請私立
      醫院許可執照，被上訴人即可接續營業，若未辦理變更負
      責醫師程序，縱承租系爭房屋亦無法由被上訴人全權處理
      醫院經營事宜，是醫院經營權之移轉係屬本件契約重要之
      點，此觀契約第18條約定，不論契約生效或終止均應於醫
      院營運狀態下辦理變更負責醫師手續自明，是此應屬附停
      止條件之重要事由。被上訴人雖於93年9月27日通知上訴
      人將於94年3月31日終止租約，上訴人乃於93年10月12日
      以嘉義市○○路郵局580號存證信函請求被上訴人回復開
      始出租時之狀態，惟被上訴人非但未予置理，且於94年2
      月間逕自系爭房屋遷出，非但使醫院經營中斷，且被上訴
      人將系爭房屋閒置一個多月後，逕自主張契約終止，上訴
      人必須重新招募人員，而醫院經營權轉移屬兩造契約之停
      止條件，被上訴人既未配合辦理，則其終止租約難謂已生
      效力，故被上訴人自不得請求返還押租金。
（二）嗣於本院主張：
    (一)依本契約第6條第3項約定：租賃期滿或租約終止，房地交
      還甲方時，若因乙方違反法令，以致於健保特約被取消；
      或因乙方違反法令，以致於醫院被降級為診所，甲方得不
      返租押金。但在被上訴人於94年3月31日租約終止時，系
      爭房地原本應是營運中有健保特約的醫院，迄至本件契約
      終止將系爭房地返還上訴人時，該房地根本非屬健保特約
      醫院，則依前開約定，上訴人自無需返還押租金。行政院
      衛生署94年2月16日衛署醫字第0000000000號函，所謂一
      年內辦理開業，係自93年10月1日以後始得適用，但本件
      兩造於87年間簽約，則探究契約真意時，自不能將前開函
      文溯及既往適用於本件契約。
    (二)本件契約所稱「變更負責醫師」，依行政院衛生署85年1
      月22日衛署醫字第84068814號函文記載：有關醫療機構歇
      業，由另位負責醫師於同址重新申請開業 (俗稱變更負責
      醫師)，如原開業執照之註銷日期與新開業執照之核發日
      期非同一天，其中斷期間，醫療機構依法不得繼續開業並
      提供醫療服務，茲為兼顧實際情況，醫療機構歇業由另位
      負責醫師於同址重新申請開業時，其開業執照，得以其申
      請日為發照日。又為考量住院病人醫療照護之延續，其申
      請註銷與申請重新開業，應要求同時辦理。而此函文適值
      本件契約訂立前公佈，則關於本件契約所稱「變更負責醫
      師」之真意，雖然仍為一歇一開，惟實務辦理上應要求同
      時辦理，此即上訴人於接獲預告終止後，即以存證信函請
      求被上訴人配合辦理變更負責醫師，惟被上訴人卻置之不
      理，且提前於94年2月5日逕自辦理歇業，明顯違反本件契
      約第18條約定：於租約屆滿或不再續租時，乙方（被上訴
      人）必須配合甲方（上訴人）更改負責人及醫院名稱之一
      切手續。
    (三)又依嘉義市衛生局95年6月22日衛醫字第0950005939號函
      意旨，縱以俗稱變更負責醫師方式新設立私立醫療機構，
      仍須依醫療法第15條規定申請開業登記，又醫療法施行細
      則第7條規定：「依醫療法第15條規定申請開業應檢附文
      件：三、符合登記診療科別之醫師證明文件。五、配置之
      醫事人員及相關人員名冊。六、設施、設備之項目。」。
      又依中央健康保險局南區分局95年7月12日健保南醫字第0
      950019375函文記載：依全民健康保險醫事服務機構特約
      及管理辦法第20條規定：「醫院及診所申請特約，應檢具
      下列文件：四、申請辦理住院診療業務之醫院，除新設立
      者外，應檢附評鑑等級證明文件。五、所聘醫事人員之執
      業執照及身分證明文件，暨相關負責醫事人員經衛生主管
      機關認定，並符合本辦法規定之執業年資證明。」，是以
      醫院是否營運中，攸關資料提出難易之問題，參以評鑑等
      級證明文件亦需由已歇業之被上訴人提供，所以被上訴人
      主張完全無須其配合云云，顯非實在。且惟細酌被上訴人
      除按契約第3條約定月給付租金外，並無其他定期應對待
      給付義務，足見被上訴人所給付者雖名為租金，惟實質上
      隱含醫院經營權移轉之費用，設若系爭房地無法供作醫療
      院所使用，則其租金應不會高達每月40萬元，而押租金既
      係依據前開金額四倍做為計算基礎，則探求雙方當事人真
      意，其除擔保應將房地交還外，更重要的是擔保醫院經營
      權的回復，此觀88年3月1日所增訂補充條款第2、3條約定
      自明。
    (四)縱鈞院認為上訴人前開主張不足採，除原判決已准許抵銷
      項目外，尚有下列各項得抵銷事由：
    因被上訴人未依約返還經營權造成上訴人營運中斷，亦無
      法將之出租第三人，使系爭房屋所擁有醫院許可執照，形
      同失效，雖被上訴人未以遷移方式在其他處所繼續營業，
      而係將系爭房地辦理歇業，另在他處開業之模式繼續營運
      ，但實質上與88年3月1日所增訂補充條款第2條約定之違
      約情事相同之結果。
    熱水器部分：因熱水器屬固定水電設施（如同水龍頭），
      是兩造移交時並未列入清單，原判決既已肯認移交當時熱
      水器已存在，依契約第7條約定：租賃終止時，房地依當
      時現況交還，縱其於承租期間曾更新熱水器，然此屬其自
      行修復之責任（契約第12條），惟被上訴人竟將之拆卸，
      顯未按現況交還，則上訴人所受損害，應不以原廠牌為計
      算標準，而得以現今市售通常品質電能熱水器作為計算標
      準，是上訴人依市價每部電熱水器約4,000元，共短缺19
      台計算經折舊後，估算金額約5萬元，應無不合。
    台灣電力股份有限公司嘉義區營業處95年5月12日D嘉義字
      第95050118號函就系爭房地由被上訴人恣意申請變更為低
      壓需量綜合非營業用電，嗣被上訴人自94年4月10日遷移
      契約容量至其他電號使用，變更後為5KW時起，迄至94年8
      月12日改為表燈非營業用電日止，期間電費增加41,970元
      （54,362-12,392＝41,970），自應由被上訴人負擔。
    醫療器械部分：上訴人否認被上訴人曾徵得其同意丟棄短
      少醫療器械，則被上訴人非但未證明無法利用或損壞，且
      無法證明曾徵得上訴人同意丟棄，則在器械遺失之前提下
      ，上訴人僅得依同類型器械估價，並計算折舊後以20萬元
      求償，若被上訴人有異議，應具體立證說明上訴人所提估
      價單有何不當。
      上訴人就其敗訴部分提起上訴，上訴聲明：
    (一)原判決關於上訴人敗部分廢棄。
    (二)上開廢棄部分，被上訴人在第一審之訴及假執行聲請均駁
      回。
    (三)第一、二審訴訟費用由被上訴人負擔。
      附帶上訴答辯聲明
    (一)附帶上訴駁回。
    (二)附帶上訴訴訟費用由附帶上訴人負擔。
三、經查，被上訴人主張於87年2月10日與上訴人簽訂系爭契約
    ，承租上訴人甲○○、乙○○二人分別所有座落嘉義市○○
    段○○段19之16號及20之40號之土地及其上民族路106號房
    屋，租賃期間自87年4月1日起至97年3月31日止共10年，每
    月租金第一年為400,000元，應於每年4月5日與10月5日前支
    付；同時由被上訴人簽發面額1,600,000元，發票日為87 年
    2月16日之支票乙紙由交付上訴人作為押租保證金，雙方並
    約定系爭押租金應於租約期滿或終止，返還房地時無息退還
    等情，業據被上訴人提出系爭契約書、補充條款及支票影本
    各乙份為證（見原審卷第5-13頁），亦為上訴人所不爭執，
    自堪信為真實。惟被上訴人另主張上訴人拒絕返還押租金一
    節，上訴人則以前情置辯。則本件所應審究者，即為系爭契
    約是否業已合法終止？被上訴人配合辦理醫院負責醫師及名
    稱之變更是否為終止租約之停止條件？上訴人得否就營運中
    斷、醫療器械、熱水器、發電機、管道間排水管破裂、未變
    更為非營業用電所增加之電費等之損害對被上訴人交付之押
    租金主張抵銷？茲分述如下：
（一）本件系爭契約書就其名稱為「房屋租賃與醫院經營權讓渡
      契約書」而言，應係包含租賃與醫院經營權讓渡兩個法律
      關係。再就契約書約定之條文內容觀之，第17條以前之約
      定性質上屬租賃契約之條款，18條起至23條約定之內容屬
      醫院經營權讓渡契約之性質甚明。關於押租金返還之條件
      係約定在第6條第2項，內容為：「租約期間乙方（指被上
      訴人）若擬提前終止租約，應於六個月前通知甲方（指上
      訴人），甲方無息返還押租金。」亦即被上訴人如擬於租
      約期滿前終止租約，只要於六個月前通知上訴人，即發生
      終止租約之效力，被上訴人乃有權請求上訴人返還押租金
      。上訴人雖抗辯被上訴人未依契約書第18條之約定於醫院
      營運狀態中，配合上訴人辦理醫院名稱及負責醫師之變更
      手續，此為終止租約之停止條件，被上訴人既未履行此項
      義務，租約即未經合法終止，被上訴人請求返還押租金為
      無理由云云。然查，契約書第18條之約定，事關醫院經營
      權讓渡之問題，與房地租賃無涉，已如前述。況且，契約
      書第6條第2項之約定，並未以被上訴人配合辦理醫院名稱
      及負責醫師變更手續為返還押租之停止條件，故縱認被上
      訴人未配合辦理該項手續為實在，此乃被上訴人有無違反
      此部分約定之問題，不得與押租金之返還混為一談。另上
      訴人抗辯依系爭契約第6條第3項約定：租賃期滿或租約終
      止，房地交還甲方時，若因乙方違反法令，以致於健保特
      約被取消；或因乙方違反法令，以致於醫院被降級為診所
      ，甲方得不返租押金。」，系爭房地原本應是營運中有健
      保特約的醫院，惟本件契約終止將系爭房地返還上訴人時
      ，該房地根本非屬健保特約醫院，則依前開約定，上訴人
      自無需返還押租金云云。惟查系爭契約第6條第3項約定：
      租賃期滿或租約終止，房地交還甲方時，若因乙方違反法
      令，以致於健保特約被取消；或因乙方違反法令，以致於
      醫院被降級為診所，甲方得不返租押金。」，依文義解釋
      ，當係指被上訴人營運中有違反法令（如詐領健保費或其
      他情事）致健保特約被取消；或醫院被降級為診所時始得
      拒絕返還押租金。被上訴人縱未配合辦理變更負責人，亦
      僅是否有違約之問題，並非違背法令之範疇。本件系爭房
      地所在之陽明醫院返還上訴人時，雖因負責醫生即被上訴
      人於94年2月5日遷出該址並辦理停業，而與健保局辦理終
      止健保合約，惟終係被上訴人因遷址依法令而終止，並非
      被上訴人違反法令而終止，況依中央健康保險局南區分局
      95年7月12日健保南醫字第0950019375號函覆說明「依全
      民健康保險醫事服務機構特約及管理辦法第18條規定，醫
      院、診所得申請為本保險之特約醫院、診所。爰前陽明醫
      院之原地址如由另一名負責醫師重新申請開業，經衛生主
      管機關核發開業執照後，得申請為全民健康保險特約院所
      。」（見本院卷79頁），得知該醫院現雖非有健保特約，
      但只要由另一名負責醫師重新申請開業，經衛生主管機關
      核發開業執照後，即得申請為全民健康保險特約院所，被
      上訴人並未違反系爭契約第6條第3項之規定，上訴人之抗
      辯，並不可採。被上訴人既已於終止租約前之六個月，即
      93年9月27日以嘉義文化郵局第1960號存證信函通知上訴
      人，將於94年3月31日提前終止租約，並於93年10月5日繳
      納93年10月至94年3月份之房租，故兩造之租約已於94年3
      月31日合法終止，有存證信函及限時掛號函件收據影本各
      乙份在卷可稽（見原審卷第41-46頁），上訴人對此亦不
      爭執，則系爭租賃契約已合法終止，可堪認定。況且被上
      訴人於終止租約前之六個月，即93年9月27日即以嘉義文
      化郵局第1960號存證信函通知上訴人，將於94年3月31日
      提前終止租約，上訴人尚有足夠時間協調辦理醫院負責人
      變更，上訴人雖於93年10月12日以嘉義市○○路郵局580
      號存證信函請求被上訴人回復開始出租時之狀態，惟函中
      並未具體表明需要被上訴人如何配合上訴人辦理回復開始
      出租時之狀態，亦難指為被上訴人不予理會。故被上訴人
      起訴請求上訴人返還押租金，於法尚無不合。
（二）上訴人抗辯如認系爭租賃契約業已合法終止，則因上訴人
      就租賃物有下列損害，應與被上訴人請求返還之押租金相
      互抵銷部分：按押租金之性質在擔保承租人租金之給付及
      租賃債務之履行及損害賠償之用，如承租人有租金未給付
      或租賃債務未履行或應對出租人負損害賠償責任時，出租
      人自得對押租金主張抵銷，此觀最高法院83年度台上字第
      2108號及72年度台上字第4885號判例意旨自明。經查：
    (1)營運中斷之損失部份：
      依嘉義市衛生局94年10月26日衛醫字第0940010180號函「
      三、有關私立醫院歇業，由另一位負責醫師重新申請開業
      ，可依據行政院衛生署94年2月16日衛署醫字0000000000
      函釋，於一年內依醫療法第15條規定申請開業登記，未於
      上開期限申請，則需踐行醫療法第14條許可，始得申請開
      業，其並未規範應由原負責醫師配合辦理」、95年6月22
      日衛醫字第0950005939號函「二、依據行政院衛生署88年
      7月7日衛署醫字第8235318號函釋，私立醫療機構，係以
      負責醫師為申請人設立，其申請主體變更，即屬醫療機構
      之新設立，但為兼顧實情，依據行政院衛生署94年2月16
      日衛署醫字第0000000000號函釋，於一年內依醫療法第15
      條規定申請開業登記，未於上開期限申請，則需踐行醫療
      法第14條許可，始得申請開業。」（見本院卷第58、69-7
      3頁），由上可知醫院歇業後一年內，可以於原地由其他
      醫師申請開業，不必踐行醫療法第14條申請許可之程序。
      只有超過一年，始應踐行醫療法第14條之規定申請許可，
      惟亦不需原負責醫師配合辦理變更手續。況依系爭契約書
      第6條第2項之約定，並未以被上訴人配合辦理醫院名稱及
      負責醫師變更手續為返還押租之停止條件，且兩造已約定
      如擬提前終止契約應於6個月前通知上訴人，即予上訴人
      充份時間為是否繼業之準備，而被上訴人亦已踐行提前通
      知之義務，則上訴人請求此部分之損失，並無所據，不應
      准許。
    (2)系爭契約成立之初，上訴人曾移交醫療器械供被上訴人無
      償使用，迨契約終止之時，雙方會同清點後，尚短少如附
      表所示氣鑽等22項108件器械，有整型器械明細表附卷可
      按（見原審卷第47-49、62頁），兩造對此並不爭執，足
      證短少之物品之品名及數量，應可認定。然查，兩造訂立
      系爭契約之前，上訴人乙○○即在該址經營良友醫院多年
      ，繼而被上訴人於87年4月間向上訴人承租該醫院繼續營
      運至94年3月間終止租約為止亦有七年之久，上開醫療器
      械多屬消耗品，依常理判斷經過多年之使用，縱未達報廢
      之程度，亦已無殘餘價值。上訴人雖提出經營醫療器械廠
      商恩澤企業有限公司查詢新品價格約為375,545元之報價
      單在卷，並考慮折舊請求抵銷20萬元。但上訴人無法舉證
      證明所短少之器械其廠牌、年份與上開報價單所估價之器
      械廠牌與生產年份一致，故單憑上訴人所提出之報價單，
      空言主張抵銷20萬元，難認其已盡舉證之責任，上訴人此
      部分之請求，不應准許。
    (3)系爭租賃之房地原址原係上訴人乙○○經營良友醫院之院
      址，按理每間病房均應裝設熱水器以提供熱水供病患使用
      ，參酌證人即原服務於良友醫院之護理長洪惠玲於原審到
      庭證稱伊從84年6月受僱上訴人乙○○至87年4月間改由被
      上訴人經營後伊始離職，那段期間均裝有熱水器等語。另
      證人即被上訴人僱用之放射科助理林玲安於原審亦到庭證
      稱熱水器作為病房洗澡用，一個病房一個熱水器，因為安
      全起見，87年4月間即被上訴人承租後，乃全部換新等語
      （見原審卷第163-164頁）。足證系爭契約成立時上訴人
      確曾交付熱水器予被上訴人繼續使用無疑。雖依契約書第
      17條約定：「甲方所移交物品，由甲乙兩方共同擬具物品
      清單並點交，如乙方無法利用或損壞，得於取得甲方同意
      之後丟棄，甲方若不同意丟棄，必須在一個月內搬走，一
      個月內不搬走之物品，視同同意丟棄，租約屆滿乙方再依
      據清單剩餘物品點交還甲方，如有短少須負責賠償。」經
      查，被上訴人無法舉證證明確曾通知上訴人該批熱水器業
      已損壞無法再利用，亦無法證明確曾得到上訴人之同意得
      將之丟棄，現租約業已終止，卻短缺熱水器，依上開契約
      約定，本應由被上訴人負賠償責任。但因上訴人對於短缺
      之熱水器之數量、出廠年份及殘餘價值均無法舉證證明之
      ，僅泛言以新品每台4,000元，共短缺19台計算折舊後，
      請求被上訴人賠償5萬元云云，尚不足採。
    (4)未變更為非營業用電所增加之電費損失：
      上訴人稱系爭房地由被上訴人恣意申請變更為低壓需量綜
      合非營業用電，嗣被上訴人自94年4月10日遷移契約容量
      至其他電號使用，變更後為5KW時起，迄至94年8月12日改
      為表燈非營業用電日止，期間電費增加41,970元（54,362
      -12,392＝41,970），固有台灣電力股份有限公司嘉義區
      營業處95年5月12日D嘉義字第95050118號函為憑；然上訴
      人主張應由被上訴人負擔云云，為被上訴人所否認。經查
      原租約第7條規定租約終止時，依現狀交還，不必回復原
      狀，故被上訴人不必回復為非契約用戶。上訴人抗辯上開
      因此增加之電費應由被上訴人負擔而得予抵銷，亦無可取
      。
    (5)被上訴人雖聲請傳喚證人林玲安到庭證稱發電機最後保養
      日為94年1月15日，之前每星期均保養一次，並提出發電
      機保養紀錄卡影本乙份為證（見原審卷第127-136、162頁
      ）。但系爭租約係於94年3月31日終止，距最後一次保養
      時間94年1月15日，顯有二個多月並未保養，且距被上訴
      人於契約終止日前遷移之94年2月，尚有一段時日，自有
      發生故障之可能。況依系爭契約第11條約定：「消防設施
      、水電系統、弱電系統、空調系統、廢水處理系統等醫院
      必備之各項系統，甲方保用1個月，87年5月1日以前如有
      損壞，由甲方負責修復，87年5月1日以後如有損壞，由乙
      方自行修復。」，發電機屬水電系統，87年5月1日以後之
      損壞自應由被上訴人負責修復。又系爭租賃建物之管道間
      水管三通接頭漏水，上訴人曾於租約終止後，僱請水電工
      程人員前往修復等情，經證人即該工程人員朱瑞麟於原審
      到庭結證屬實（見原審卷第166頁）。管道間漏水應屬水
      電系統之項目，依上開契約第11條之約定於87年5月1日後
      ，如有損壞，應由被上訴人負責修復，且被上訴人無法舉
      證證明係契約終止後始發生之損害，自應由被上訴人負賠
      償之責。故上訴人抗辯自動發電機損害之修復費用25,000
      元、修復管道間漏水，共花費8,500元，合計33,500元應
      與押租金互相抵銷，並提出估價單影本乙紙為證，堪認為
      真實，此部分抗辯為有理由。
（三）至被上訴人主張於95年2月搬家後，尚繳交了94年4月1日
      到6月21日的電費，此部份之費用應由上訴人償還，然本
      件被上訴人所請求者乃押租金之返還，與代付電費非同一
      訴訟標的，不在本訴訟審理範圍，不予審酌。
四、綜上所述，被上訴人起訴主張伊已於擬終止租約之六個月前
    通知上訴人終止租約，系爭契約業已合法終止，其請求返還
    押租金為有理由，然本件契約終止後，上訴人為修復發電機
    及管道間漏水，共支出33,500元，此部分之損害應由被上訴
    人負責賠償。故被上訴人請求上訴人返還之押租金1,600,00
    0元與上開33,500元相互抵銷後，被上訴人所得請求返還之
    押租金為1,566,500元，逾此部分之請求，為無理由，應予
    駁回。又本件被上訴人係以嘉義中山路郵局第289號存證信
    函催告上訴人應於收信後3日內返還押租金，而上訴人係於
    94年6月2日收受該存證信函（見原審卷第14-18頁），其收
    受信函後3日內並未給付，故遲延利息自94年6月6日起算，
    亦有理由，應一併准許之。至被上訴人逾此部分之請求即
    為無理由，應予駁回。其假執行之聲請亦失所附麗，應併予
    駁回。原審就上開應准許部分，為被上訴人勝訴之判決，就
    超過上開應准許部分為被上訴人敗訴之判決，並依兩造之聲
    請，酌定擔保金額，為准、免假執行之宣告，核無不合，上
    訴人上訴及被上訴人附帶上訴均指摘原判決不當，求予廢棄
    改判，為無理由，均應駁回其上訴。
五、因本案事證已臻明確，兩造其餘主張陳述及所提之證據，均
    毋庸再予審酌，附此敘明。
六、據上論結，本件上訴及附帶上訴均為無理由，依民事訴訟法
    第449條第1項、第78條判決如主文。
中    華    民    國    95    年    9    月     5     日
                  民事  第四庭  審判長法  官  王惠一
                                      法  官  王浦傑
                                      法  官  蘇重信
上為正本係照原本作成。
上訴人如對本判決上訴，須於判決送達後20日內向本院提出上訴
狀，未表明上訴理由者，應於上訴後20日內，向本院提出理由書
（須附繕本）。依法須繳納裁判費並應委任師為訴訟代理人，始
得上訴。
附帶上訴人不得上訴。
中    華    民    國    95    年    9    月     5     日
                                      書記官  黃文生
【附記】
民事訴訟法第466條之1：
(1)對於第二審判決上訴，上訴人應委任律師為訴訟代理人。但上
  訴人或其法定代理人具有律師資格者，不在此限。
(2)上訴人之配偶、三親等內之血親、二親等內之姻親，或上訴人
  為法人、中央或地方機關時，其所屬專任人員具有律師資格並
  經法院認為適當者，亦得為第三審訴訟代理人。
民事訴訟法第466條之2：
  上訴人無資力委任訴訟代理人者，得依訴訟救助之規定，聲請
  第三審法院為之選任律師為其訴訟代理人。
                                                 K


司法院資訊處製作；財團法人民間司法改革基金會備份。
